臺灣新竹地方法院刑事判決
109年度訴字第231號
公  訴  人  臺灣新竹地方檢察署檢察官
被      告  蔡克強


指定辯護人  本院公設辯護人林建和  
上列被告因違反槍砲彈藥刀械管制條例等案件，經檢察官提起公
訴（108年度偵字第13326號），本院判決如下︰
    主  文
蔡克強犯非法持有可發射子彈具殺傷力之槍枝罪，累犯，處有期
徒刑參年伍月，併科罰金新臺幣陸萬元，罰金如易服勞役，以新
臺幣壹仟元折算壹日。扣案如附表編號1所示之物沒收。又犯恐
嚇危害安全罪，累犯，處有期徒刑伍月，如易科罰金，以新臺幣
壹仟元折算壹日。扣案如附表編號1所示之物沒收。
其餘被訴毀損他人物品罪部分，公訴不受理。
    事  實
一、蔡克強明知具有殺傷力之槍枝及子彈，均係槍砲彈藥刀械管
    制條例所列管之違禁物，未經中央主管機關許可，不得持有
    ，竟仍基於持有具殺傷力槍枝、子彈之犯意，於民國104年
    間某日，在新竹縣竹東鎮上坪里工寮內，自其父遺物中，取
    得如附表編號1至3所示具殺傷力之槍、彈，並將上開槍、彈
    置放在其斯時位在新竹縣○○鎮○○街000巷00號4樓住處內，而
    非法持有上開槍、彈。
二、嗣蔡克強於108年11月25日與斯時之女友黃玉琳發生爭執（2
    人目前已婚），心情不佳遂將上開槍、彈取出隨身攜帶，復
    於108年11月30日下午2時51分許，蔡克強駕駛向友人曾念哲
    借用所租用之車牌號碼000-0000號自用小客貨車行經新竹縣
    中豐路1段與新庄街交岔路口時，適見黃玉琳騎乘車牌號碼0
    00-0000號普通重型機車停等紅燈，且旁邊停有由王駿育所
    騎乘車牌號碼000-0000號普通重型機車，蔡克強因認黃玉琳
    與王駿育有在交往，遂駕駛上開自用小客貨車一路尾隨黃玉
    琳、王駿育2人，復於同日下午3時許，行經油羅溪橋時，蔡
    克強遂喝令黃玉琳及王駿育停車，蔡克強見2人停車後，旋
    即持上開槍、彈下車，質問黃玉琳、王駿育2人是否有在交
    往，其見2人均否認，竟基於恐嚇危害安全之犯意，持上開
    槍枝對空射擊子彈1 發，王駿育見狀隨即躲閉，黃玉琳並安
    撫蔡克強，蔡克強以此等足使一般人認屬加害生命、身體之
    事，使黃玉琳及王駿育心生畏懼，致生危害於黃玉琳及王駿
    育之安全。蔡克強因心有不甘，遂返回上開自用小客貨車持
    球棒，砸毀黃玉琳及王駿育2人所騎乘之上開機車後（蔡克
    強毀損黃玉琳機車部分，未據告訴；毀損王駿育機車部分，
    業據王駿育撤回告訴，本院另為不受理之諭知，詳後述），
    再駕駛上開自用小客貨車離開現場。嗣王駿育報警處理，經
    警調閱監視器後，於108年12月2日上午9時10分許，持臺灣
    新竹地方檢察署檢察官簽發之拘票及本院所核發之108年度
    聲搜字第623號搜索票前往蔡克強上開住所執行拘提及搜索
    ，逮捕蔡克強，並於同日晚間6時45分許，在蔡克強告知下
    ，在新竹縣○○鎮○○街000巷00號4樓住處對面之車庫內，扣得
    上開槍、彈，始查悉上情。
三、案經王駿育訴由新竹縣政府警察局橫山分局報請臺灣新竹地
    方檢察署檢察官偵查後起訴。　　
    理  由
甲、有罪部分：
壹、證據能力：
一、按被告以外之人於審判外之言詞或書面陳述，除法律有規定
    者外，不得作為證據。被告以外之人於審判外之陳述，雖不
    符刑事訴訟法第159條之1至第159條之4之規定，而經當事人
    於審判程序同意作為證據，法院審酌該言詞陳述或書面陳述
    作成時之情況，認為適當者，亦得為證據，刑事訴訟法第15
    9條第1項、第159條之5第1項分別定有明文。查本件判決所
    引證據屬傳聞證據部分，被告蔡克強及其辯護人就上開傳聞
    證據，於本院準備程序中均同意具證據能力（見本院卷第58
    頁），而本院審酌該等傳聞證據作成時之情況，並無違法取
    證及證明力過低之瑕疵，亦認以之作為證據為適當，依前揭
    規定說明，自得為證據。
二、本件其餘非供述證據，被告及其辯護人並未於本院言詞辯論
    終結前表示無證據能力，復查其取得過程亦無何明顯瑕疵，
    而認均具證據能力。
貳、實體部分：
一、認定犯罪事實所憑之證據及理由： 
　　上開犯罪事實，業據被告蔡克強於警詢、偵訊及本院審理中
    均自白認罪（見偵查卷第13頁至第15頁、第114頁至第118頁
    ，本院卷第57頁、第111頁至第113頁），核與證人即告訴人
    王駿育於警詢及偵訊（見偵查卷第16頁至第21頁、第128頁
    至第129頁）、證人即被害人黃玉琳於警詢及偵訊（見偵查
    卷第22頁至第29頁、第126頁至第129頁）中之證述相符，此
    外，復有臺灣新竹地方檢察署檢察官108年12月2日拘票及報
    告書、本院108年度聲搜字第623號搜索票、新竹縣政府警察
    局橫山分局搜索、扣押筆錄及扣押物品目錄表、被害人黃玉
    琳及告訴人指認蔡克強之照片、路口監視器翻拍照片、新竹
    縣橫山分局橫村派出所110報案紀錄單、搜索現場暨證物照
    片、現場蒐證及證物照片、汽車租賃契約書、汽車試駕（介
    紹買賣）合約書、借車協議書、車牌號碼000-0000號之車輛
    詳細資料報表、新竹縣政府警察局槍枝初步檢視報告表及採
    證槍枝照片在卷可佐（見偵查卷第6頁至第7頁、第43頁至第
    51頁、第59頁至第63頁、第66頁至第84頁、第87頁至第90頁
    、第93頁、第95頁至第100頁），且有如附表編號1、2所示
    之槍、彈及附表編號3所示彈殼扣案可資佐證；而扣案如附
    表編號1至2所示之槍、彈，經送內政部警政署刑事警察局以
    檢視法、性能檢驗法及試射法鑑定，鑑定結果如附表鑑定結
    果欄所示，堪認附表編號1所示之改造手槍及附表編號2所示
    之非制式子彈2顆均具殺傷力甚明，此有內政部警政署刑事
    警察局109年2月10日刑鑑字第1088024441號鑑定書在卷可佐
    （見偵查卷第136頁至第138頁）；另附表編號3所示彈殼，
    則係被告擊發後，遭警在案發現場，有職務報告在卷可佐（
    見他字卷第3頁至第4頁），另被告亦自承該彈殼為其持扣案
    槍枝擊發後所遺留（見本院卷第114頁），是附表編號3已擊
    發之子彈，亦具殺傷力，綜上，足認被告任意性之自白與事
    實相符。從而，本案事證明確，被告犯行，堪予認定，應依
    法論科。　　
二、論罪科刑： 
　㈠按行為後法律有變更者，適用行為時之法律；但行為後之法
    律有利於行為人者，適用最有利於行為人之法律，刑法第2
    條第1 項定有明文。而槍砲彈藥刀械管制條例第4 條第1 項
    第1 款原規定：「本條例所稱槍砲、彈藥、刀械如下：一、
    槍砲：指火砲、肩射武器、機關槍、衝鋒槍、卡柄槍、自動
    步槍、普通步槍、馬槍、手槍、鋼筆槍、瓦斯槍、麻醉槍、
    獵槍、空氣槍、魚槍及其他可發射金屬或子彈具有殺傷力之
    各式槍砲」，故未經許可，持有改造之非制式手槍，應成立
    修正前同條例第8 條第4 項：「未經許可，持有、寄藏或意
    圖販賣而陳列第1 項所列槍枝者，處3 年以上10年以下有期
    徒刑，併科新臺幣700 萬元以下罰金」；惟該條例經總統於
    109 年6 月10日公布，並於同年月12日施行之第4 條第1 項
    已修正為：「本條例所稱槍砲、彈藥、刀械如下：一、槍砲
    ：指制式、非制式之火砲、肩射武器、機關槍、衝鋒槍、卡
    柄槍、自動步槍、普通步槍、馬槍、手槍、鋼筆槍、瓦斯槍
    、麻醉槍、獵槍、空氣槍、魚槍及其他可發射金屬或子彈具
    有殺傷力之各式槍砲」，第7 條第1 項則修正為：「未經許
    可，製造、販賣或運輸『制式或非制式』火砲、肩射武器、機
    關槍、衝鋒槍、卡柄槍、自動步槍、普通步槍、馬槍、手槍
    或各類砲彈、炸彈、爆裂物者，處無期徒刑或7 年以上有期
    徒刑，併科新臺幣3 千萬元以下罰金」；第7 條第4 項則仍
    維持為：「未經許可，持有、寄藏或意圖販賣而陳列第一項
    所列槍枝者，處5 年以上有期徒刑，併科新臺幣1000萬元以
    下罰金」。故於槍砲彈藥刀械管制條例修正施行後，未經許
    可，持有改造手槍犯行，即應成立第7 條第4 項之非法持有
    非制式手槍罪。經比較修正前後被告蔡克強本件所犯未經許
    可持有如附表編號1所示改造手槍之犯行，修正後之槍砲彈
    藥刀械管制條例第7 條第1 項、第4 項之規定，並未較有利
    於被告，故應適用修正前之槍砲彈藥刀械管制條例第8 條第
    4 項非法持有可發射子彈具殺傷力之槍枝罪論處，合先敘明
    。
　㈡核被告如事實欄一所為，係犯修正前槍砲彈藥刀械管制條例
    第8 條第4 項之非法持有可發射子彈具殺傷力之槍枝罪及槍
    砲彈藥刀械管制條例第12條第4 項未經許可持有子彈罪。被
    告同時持有槍彈，係一行為同時觸犯前揭二罪，為想像競合
    犯，應依刑法第55條規定，從一重論以未經許可持有可發射
    子彈具有殺傷力之槍枝罪。被告如事實二欄所為，係犯刑法
    第305 條之恐嚇危害安全罪，被告以一行為恐嚇被害人黃玉
    琳、王駿育2 人，係一行為觸犯構成要件相同之罪名，為同
    種想像競合犯，應依刑法第55條規定，僅論以一罪。被告上
    開所犯2 罪，犯意各別，行為互殊，應予分論併罰。
　㈢按持有槍砲彈藥罪，其持有之繼續，為犯罪行為之繼續，而
    非狀態之繼續，亦即一經非法持有，罪雖成立，但其完結，
    須繼續至持有行為終了時為止。而該罪有無累犯之適用，自
    亦應以其持有行為終了時，是否在前案受有期徒刑執行完畢
    後五年以內為斷（最高法院98年台上2352號判決參照）。經
    查，本案被告係於104年間某日持有上開槍、彈，並於108年
    12月2日帶同警方查扣扣案槍枝，則被告持有槍、彈之行為
    自於108年12月2日終了，被告前於107年6月間，因施用毒品
    案件，經本院以107年竹東簡字第74號判決，判處有期徒刑3
    月、2月，於107年6月22日確定，甫於108年1月29日徒刑徒
    刑執行完畢等情，有臺灣高等法院被告前案紀錄表在卷可佐
    （見本院卷第120頁至第121頁），是被告於徒刑執行完畢後
    ，5年內故意再犯本案有期徒刑以上之2罪，均為累犯，且查
    本件並無司法院釋字第775號解釋所示，加重其刑後而有罪
    刑不相當之情形，均仍應依刑法第47條第1項規定，加重其
    刑。
　㈣爰以行為人之責任為基礎，審酌被告非法持有扣案之槍彈，
    對社會大眾之身體、生命及社會治安均構成潛在之危險，影
    響社會秩序情形本已非小，竟於持有該等槍彈期間，僅因與
    被害人黃玉琳之感情糾紛，誤認被害人與告訴人交往，即開
    槍威嚇，犯罪動機實不足取，所為殊屬不該，另斟酌被告犯
    罪坦承犯行且與告訴人達成和解之犯後態度，被告本案違法
    持有槍彈之時間、數量，暨其自述高中畢業智識程度、目前
    搭鷹架，月收入新臺幣（下同）6至7萬元，且已與被害人黃
    玉琳結婚，經濟狀況普通之家庭經濟生活狀況一切情狀，分
    別量處如主文所示之刑，並就違反槍砲彈藥刀械管制條例部
    分諭知併科罰金新臺幣6 萬元，罰金部分並諭知易服勞役之
    折算標準，及恐嚇部分諭知易科罰金之折算標準，以資懲儆
    。
　㈤沒收：
　　⒈扣案如附表編號1所示之改造手槍1支，係違禁物且亦係供
      被告為本案恐嚇危害安全犯行所用之物，爰應依刑法第38
      條第1 項、第2項之規定，分別於各罪主文項下宣告沒收
      之。而附表編號2扣案具殺傷力之之非制式子彈2 顆，已
      於鑑驗時試射完畢，附表 編號3所示子彈1顆，亦經被告
      自行擊發，是上揭子彈3顆彈藥部分業因擊發而燃燒殆盡
      ，其餘部分亦裂解為彈頭及彈殼，而失其原有子彈之完整
      結構及效能，均已不具子彈違禁物之性質，爰不予宣告沒
      收。
　　⒉至扣案之西瓜刀、摺疊刀、CO2鋼瓶、鋼珠彈及球棒，雖為
      被告所有，然均與被告本案所犯之非法持有可發射子彈具
      殺傷力之槍枝罪及恐嚇危害安全罪犯行無涉，爰均不予宣
      告沒收。　
乙、不受理部分：
一、公訴意旨另以：被告於事實欄二所載時、地持球棒敲打告訴
    人上開重型機車。因認被告涉犯刑法第354條之毀損他人物
    品罪等語。
二、按告訴乃論之罪，告訴人於第一審辯論終結前得撤回其告訴
    ，又告訴經撤回者，應諭知不受理之判決，並得不經言詞辯
    論為之，刑事訴訟法第238條第1項、第303條第3款、第307
    條定有明文。
三、查本件告訴人告訴被告毀損案件，公訴人認係觸犯刑法第35
    4條之毀損他人物品罪，依第357條之規定，須告訴乃論。茲
    據告訴人撤回其告訴，有刑事撤回告訴狀在卷可佐（見本院
    卷第61頁），依照首開說明，本件就此部分，爰不經言詞辯
    論，逕為諭知不受理之判決。
據上論斷，應依刑事訴訟法第299條第1項前段、第303條第3款、
第307條，判決如主文。
本案經檢察官張瑞玲宜起公訴，檢察官孫立婷到庭執行職務。
中　　華　　民　　國　　109 　年　　12　　月　　18　　日
                  刑事第七庭   審判長   法　官  陳麗芬
　　　　　　　　　                      法  官  郭哲宏
　　　　　　　　　　                    法  官  華澹寧
以上正本證明與原本無異。　　　　　　　　　　　　　　　　
如不服本判決應於收受判決後20日內向本院提出上訴書狀，並應
敘述具體理由。其未敘述上訴理由者，應於上訴期間屆滿後20日
內向本院補提理由書(均須按他造當事人之人數附繕本)「切勿逕
送上級法院」。
中　　華　　民　　國  　109 　年　　12　　月　　18　　日
                                        書記官  吳羽君
附表：　　　　　　　　　　　　　　　　　　　　
  編    號     品     名     數  量        鑑定結果       1 仿半自動手槍製造，換裝土造金屬槍管之槍枝（含彈匣1個，槍枝管制編號：0000000000號）      1支 擊發功能正常，可供擊發適用子彈使用，認具殺傷力。 鑑定書： 內政部警政署刑事警察局109年2月10日刑鑑字第1088024441號鑑定書（見偵查卷第136頁至第138頁）       2 由金屬彈殼組合直 徑約8.8mm金屬彈 頭而成非制式子彈      2顆 可擊發，認具殺傷力。 鑑定書： 內政部警政署刑事警察局109年2月10日刑鑑字第1088024441號鑑定書（見偵查卷第136頁至第138頁）       3      子彈      1顆 已擊發，僅存彈殼 
附錄本案論罪科刑法條全文：
修正前槍砲彈藥刀械管制條例第8 條第4項
未經許可，持有、寄藏或意圖販賣而陳列第1 項所列槍枝者，處
3 年以上10年以下有期徒刑，併科新臺幣7 百萬元以下罰金。
槍砲彈藥刀械管制條例第12條第4項
未經許可，持有、寄藏或意圖販賣而陳列子彈者，處5 年以下有
期徒刑，併科新臺幣300 萬元以下罰金。
刑法第305條
以加害生命、身體、自由、名譽、財產之事恐嚇他人，致生危害
於安全者，處2年以下有期徒刑、拘役或9千元以下罰金。